【裁判字號】    94,簡上,141
【裁判日期】    950323
【裁判案由】    家庭暴力罪之傷害
【裁判全文】
臺灣士林地方法院刑事判決
聲  請  人  臺灣士林地方法院檢察署檢察官
上  訴  人  甲○○
即  被  告
上列上訴人即被告因家庭暴力罪之傷害案件，不服本院士林簡易
庭中華民國94年9月12日所為刑事第一審簡易判決（聲請簡易判
決處刑案號：94年度偵字第3618號），提起上訴，經本院管轄之
第二審合議庭審理並判決如下：
    主  文
上訴駁回。
    事實及理由
一、本案經本院合議庭審理結果，認第一審判決認上訴人即被告
    甲○○所為，係犯刑法第277條第1項之傷害罪，量處有期徒
    刑5 月，如易科罰金以300 元折算1 日，除告訴人乙○○所
    受傷勢補充為左上臂正面2 ×2 平方公分瘀傷、3 ×2 平方
    公分瘀傷、左上臂背面3 ×1 平方公分瘀傷等四肢部多處鈍
    挫傷之傷害以外，其認事用法及量刑均無不當，應予維持，
    其餘均引用第一審判決書及檢察官聲請簡易判決處刑書記載
    之事實及理由（如附件）。
二、訊據被告甲○○坦承有為了錢的事與告訴人乙○○在家吵架
    ，並有打告訴人乙○○等情，惟辯稱：在住處當時兩個人互
    相都有動手，伊不是真的打，是反抗隨手一揮有打到告訴人
    身體，伊也有受傷但沒去驗傷，而有些傷是告訴人自己造成
    的，伊等之間因為都聽不到，所以會有誤會，而且家人也不
    同意伊跟告訴人和解，因為這件事過錯都是告訴人云云。然
    查：
    (一)被告於94年1月24日晚間7時許，在住宅手持鐵管將告訴人
      的四肢打成多處瘀傷，又被告於93年9月20日晚間8時許第
      一次也在家將告訴人打傷，每次打告訴人均為了欠朋友錢
      的事等情，業據告訴人乙○○於警詢、偵查及本院審理中
      指訴綦詳（見偵卷第7頁）。互核上開被告之供述與告訴
      人之指訴，就被告與告訴人因積欠他人債務問題發生爭執
      ，被告並出手毆打告訴人等情，均屬一致，足證告訴人所
      述非虛。參以告訴人四肢因此多處受有鈍挫傷之傷害，有
      94年1月26日財團法人新光吳火獅紀念醫院受理家庭暴力
      事件驗傷診斷書1紙附卷可憑（見偵卷第11頁），亦與告
      訴人指訴遭被告毆打其身體之部位相符，足認告訴人乙○
      ○所為之指訴，應堪採信。
    (二)次按對於現在不法之侵害，而出於防衛自己或他人權利之
      行為，不罰，刑法第23條前段固定有明文。惟正當防衛必
      須對於現在不法之侵害始得為之，侵害業已過去，即無正
      當防衛可言。至彼此互毆，又必以一方初無傷人之行為，
      因排除對方不法之侵害而加以還擊，始得以正當防衛論。
      故侵害已過去後之報復行為，與無從分別何方為不法侵害
      之互毆行為，均不得主張防衛權。又侵害業已過去，或無
      從分別何方為不法侵害之互毆行為，均不得主張防衛權，
      而衡之一般社會經驗法則，互毆係屬多數動作構成單純一
      罪而互為攻擊之傷害行為，縱令一方先行出手，而還擊之
      一方在客觀上苟非單純對於現在不法之侵害為必要排除之
      反擊行為，因其本即有傷害之犯意存在，則對其互為攻擊
      之還手反擊行為，自無主張防衛權之餘地，最高法院30年
      上字第1040號判例、92年台上字第3039號判決分別著有明
      文。經查：縱使被告辯稱：當時兩個人互相都有動手乙節
      屬實，惟被告隨即予以反擊，並造成告訴人受有鈍挫傷之
      傷害，且傷害部位不止一處，足見被告應有多次出手反擊
      告訴人之行為，且其行為非僅止於抑制告訴人之攻擊行為
      ，被告顯非單純就對方現在不法之侵害所為必要排除之反
      擊行為，而係另有傷害犯意存在，揆諸前揭說明，自難認
      為被告所為符合正當防衛之要件。是被告上開所辯，無非
      係卸責之詞，並不足採。
    (三)綜上所述，本件被告前述之傷害犯行，事證明確，堪以認
      定，應予依法論科。
三、核被告甲○○所為，係犯刑法第277 條第1 項之傷害罪，又
    其對家庭成員即其配偶告訴人乙○○故意實施身體上不法侵
    害之家庭暴力行為，且成立刑法第277 條第1 項之傷害罪，
    應屬家庭暴力防治法第2 條第2 項所稱之家庭暴力罪，併予
    敘明。被告有如聲請簡易判決處刑書事實欄所載之論罪科刑
    紀錄，有臺灣高等法院被告前案紀錄表在卷可按，其於有期
    徒刑執行完畢5 年內，再犯本件有期徒刑以上之罪，為累犯
    ，應依刑法第47條之規定，加重其刑。原審援引刑事訴訟法
    第449 條第1 項前段、第3 項、第454 條第2 項，刑法第
    277 條第1 項、第47條、第41條第1 項、罰金罰鍰提高標準
    條例第1 條前段、第2 條，量處被告有期徒刑5 月，如易科
    罰金，以300 元折算1 日，其認事、用法及量刑均無不當。
    被告上訴仍執上開辯詞否認犯罪，其上訴核無理由，應予駁
    回。
據上論斷，應依刑事訴訟法第455 條之1 第1 項、第3 項、第36
8 條、第373 條，判決如主文。
本案經檢察官呂永魁到庭執行職務。
中    華    民    國    95    年    3     月    23    日
                  刑事第四庭審判長法  官    謝靜恒
                                  法  官    高雅敏
                                  法  官    許碧惠
以上正本證明與原本無異。
不得上訴。
                                  書記官    徐仁豐
中    華    民    國    95    年    3     月    23    日
附錄
刑法第277條
傷害人之身體或健康者，處三年以下有期徒刑、拘役或一千元以
下罰金。


司法院資訊處製作；財團法人民間司法改革基金會備份。
